【裁判字號】    97,易,2652
【裁判日期】    971023
【裁判案由】    詐欺
【裁判全文】
臺灣板橋地方法院刑事判決              97年度易字第2652號
公  訴  人  臺灣板橋地方法院檢察署檢察官
被      告  乙○○
上列被告因詐欺案件，經檢察官提起公訴（97年度偵字第17761
號、第19698 號）及移送併辦（臺灣板橋地方法院檢察署97年度
偵字第24086 號），被告於準備程序中先就被訴事實為有罪之陳
述，經本院告以簡式審判之旨，並聽取當事人之意見後，本院合
議庭裁定行簡式審判程序，判決如下：
    主  文
乙○○幫助意圖為自己不法之所有，以詐術使人將本人之物交付
，處有期徒刑月，如易科罰金，以新臺幣壹仟元折算壹日。緩
刑貳年，並應於本判決確定日起陸個月內賠償丙○○新臺幣壹仟
玖佰玖拾壹元、丁○○新臺幣貳仟壹佰貳拾元、甲○○新臺幣貳
萬玖仟玖佰捌拾玖元完畢。
    事  實
一、犯罪事實：乙○○能預見提供自己帳戶予不認識之他人使用
    ，足供詐欺取財之人誆使被害人匯入金錢後，逕為提領，致
    犯罪偵查機關無法藉由帳戶追查真正之詐欺行為人，其基於
    幫助詐欺之不確定故意，而發生犯罪之結果亦不違反其本意
    ，於民國97年5 月8 日（起訴書誤載為同月9 日），因見報
    紙刊登收購存摺之廣告，而與姓名、年籍不詳之詐欺集團成
    年男子聯絡後，於該日下午3 、4 時許，在臺北縣三重市○○街重陽橋下，將其所有中華郵政股份有限公司（現更名臺
    灣郵政股份有限公司，下略）蘆洲光華路郵局（下稱蘆洲光
    華路郵局）帳號000-00000000000000號之存摺、晶片金融卡
    及密碼交予該集團成員姓名、年籍不詳成年男子，而取得新
    臺幣（下同）2,000 元之代價，以此方式幫助前揭犯罪集團
    作為詐欺犯罪之用。嗣該詐欺集團成員中姓名、年籍不詳之
    成年人，旋基於意圖為自己不法所有之犯意，於97年5 月10
    日下午4 時27分許，於電話中向丙○○佯稱：渠因線上購物
    付款方式設定有錯云云，致渠不疑有詐，陷於錯誤，旋於同
    日下午5 時5 分許，至臺北縣板橋市○○路○ 段三民郵局（
    下稱三民郵局）自動櫃員機，依指示操作，而將渠帳戶內之
    1, 991元匯入乙○○所提供之上開帳戶（另於同日下午5 時
    7 分許，將28,478元匯入許絹郁設於新光商業銀行向上分行
    帳號00 0000 0000000 號帳戶內）；又該詐欺集團之成員中
    姓名、年籍不詳之成年人，復基於意圖為自己不法所有之犯
    意，於同日下午5 時許，於電話中向丁○○詐稱：伊向奇摩
    拍賣網天藍小舖人員購物，因工作人員作業有誤，致付款方
    式發生錯誤，須辦理手續變更云云，伊不疑有他，陷於錯誤
    ，於同日下午5 時14分許，至花蓮市○○路408 號國安郵局
    （下稱國安郵局），依指示操作，將2,120 元匯入乙○○上
    開帳戶；另該詐欺集團成員中姓名、年籍不詳之成年人，再
    基於意圖為自己不法所有之犯意，於同日下午5 時30分許，
    於電話中向甲○○訛稱：渠向雅虎奇摩拍賣網站購物，因交
    易操作錯誤，故遭設定為轉帳分期扣款，須至提款機取消設
    定云云，致渠信以為真，陷於錯誤，於同日下午6 時34分許
    ，至臺南市○區○○路6 號臺南郵政總局（下稱臺南郵政總
    局）將29 ,989 元（起訴書誤載為3,062 元）匯入乙○○上
    開帳戶內，嗣丙○○、丁○○及甲○○查悉有詐，乃報警處
    理，經警循線查悉上情。
二、案經臺北縣政府警察局蘆洲分局報請臺灣板橋地方法院檢察
    署檢察官偵查起訴，及臺中市警察局第一分局臺灣臺中地方
    法院檢察署檢察官呈請臺灣高等法院檢察署檢察長令轉臺灣
    板橋地方法院檢察署檢察官移送併辦。
    理  由
一、程序方面：按除被告所犯為死刑、無期徒刑、最輕本刑為三
    年以上有期徒刑之罪或高等法院管轄第一審案件者外，於第
    一次審判期日前之準備程序進行中，被告先就被訴事實為有
    罪之陳述時，審判長得告知被告簡式審判程序之旨，並聽取
    當事人、代理人、辯護人及輔佐人之意見後，裁定進行簡式
    審判程序，刑事訴訟法第273 條之1 第1 項定有明文。經核
    ，本件被告乙○○所犯係死刑、無期徒刑、最輕本刑為三年
    以上有期徒刑以外之罪，其於準備程序中就被訴事實為有罪
    之陳述，經法官告知簡式審判程序之旨，並聽取公訴人、被
    告之意見後，本院爰依首揭規定，合議裁定由受命法官獨任
    進行簡式審判程序，合先敘明。
二、訊據被告乙○○於警詢、偵查及審理中，均坦承前開犯罪事
    實不諱，核與被害人丙○○、丁○○及甲○○等於警詢及偵
    查中指述之情節相符，且有三民郵局自動櫃員機明細表、國
    安郵局自動櫃員機明細表、臺南郵政總局自動櫃員機明細表
    、三重郵局函暨所附蘆洲光華路郵局開戶資料影本、最近交
    易資料等附卷可稽，是被告之上揭自白，應合於事實，可資
    採信。
三、核被告所為，係犯刑法第30條第1 項前段、第339 條第1 項
    之幫助詐欺取財罪。按刑事不法內涵係由行為非價與結果非
    價共同組成，查本件被告雖僅有1 幫助犯行，然其所幫助之
    正犯則實行3 次犯罪，致被告之1 幫助行為同時觸犯3 個同
    種類犯罪構成要件，是為同種想像競合犯，應依同法第55條
    前段規定，從一情節較重之幫助詐欺取財罪處斷。臺灣板橋
    地方法院檢察署97年度偵字第24086 號就被告幫助詐騙集團
    ，致被害人丙○○受騙，認被告亦涉有犯罪，移送併辦部分
    ，既與本件檢察官起訴部分具前述裁判上一罪之想像競合關
    係，是本院自得併為審究，附此敘明。又被告所為，係對他
    人之犯罪行為施以助力，屬幫助犯，應依同法第30條第2 項
    規定，按正犯之刑減輕之。本件到庭執行公訴檢察官具體求
    處有期徒刑6 月，惟本院審酌被告未曾有犯罪紀錄，有臺灣
    高等法院被告前案紀錄表在卷可參，是素行尚佳，及盱衡其
    犯罪動機、目的、手段、造成被害人財產損失程度、其因犯
    罪獲取之利益、犯後尚知坦承犯行等一切情狀，爰審酌如主
    文所示之刑，並諭知易科罰金之折算標準。末查，被告未曾
    受徒刑以上刑之宣告，已如前述，本院念其本件係因一時失
    慮，致罹刑典，惟事後坦承犯行，且陳明願賠償被害人所受
    損害，堪認確有悔意，故信其經此偵審程序，當知警惕，而
    無再犯之虞，是本院認對其宣告之刑，以暫不執行為當，爰
    依刑法第74條第1 項第1 款規定，諭知緩刑2 年，以啟自新
    ，然為免被害人受害求償訟累，及被告確得依法賠償被害人
    損失，故併依同條第2 項第3 款規定，命被告於主文所示期
    限，賠償被害人因遭詐騙而匯款入其帳戶之金額，如主文所
    示。
據上論斷，應依刑事訴訟法第273 條之1 第1 項、第299 條第1
項前段，刑法第30條第1 項前段、第2 項、第339 條第1 項、第
41條第1 項前段、刑法第74條第1 項第1 款、第2 項第3 款，刑
法施行法第1 條之1 ，判決如主文。
本案經檢察官黃佳權到庭執行職務。
中    華    民    國    97    年    10    月    23    日
                    刑事第一庭  法  官  朱敏賢
上列正本證明與原本無異。
如不服本判決，應於送達後10日內敘明上訴理由，向本院提出上
訴狀。
                                書記官  李郁禎
中    華    民    國    97    年    10    月    23    日
附錄本件論罪科刑法條：
刑法第339 條
意圖為自己或第三人不法之所有，以詐術使人將本人或第三人之
物交付者，處五年以下有期徒刑、拘役或科或併科一千元以下罰
金。
以前項方法得財產上不法之利益或使第三人得之者，亦同。
前二項之未遂犯罰之。


司法院資訊處製作；財團法人民間司法改革基金會備份。
